【裁判字號】    99,交聲,845
【裁判日期】    990730
【裁判案由】    違反道路交通管理處罰條例聲明異議
【裁判全文】
臺灣桃園地方法院刑事交通事件裁定     99年度交聲字第845號
原處分機關  交通部公路總局新竹區監理所桃園監理站
異  議  人
即受處分人  甲○○
上列異議人即受處分人因違反道路交通管理處罰條例案件，對於
交通部公路總局新竹區監理所桃園監理站民國99年6 月8 日桃監
裁罰字第裁52-DB0000000號違反道路交通管理事件裁決書所為之
處分（原舉發通知單案號：桃園縣政府警察局桃警局交字第DB00
00000 號）聲明異議，本院裁定如下：
    主  文
異議駁回。
    理  由
一、聲明異議意旨略以：異議人即受處分人（下稱異議人）甲○
    ○於民國99年2 月18日下午10時0 分許，駕駛車牌號碼HZP-
    635 號重型機車，行經桃園縣桃園市○○路87號路段前，因
    當日天氣濕冷不耐寒氣逼迫，遂將機車暫停於該路87號對面
    ，於機車置物箱內取出蔘茸酒飲用，以抵擋寒氣，並電話通
    知其妻欲將機車置放該處後，搭乘計程車返回住處，未料電
    話中，員警前來命令伊接受酒精濃度測試，伊雖有飲酒，但
    已將機車停放並未騎乘機車，何須接受酒精濃度測試，何以
    會有拒絕接受酒精濃度測試之違規行為，為此聲明異議，請
    求撤銷原處分云云。
二、原處分意旨略以：異議人於99年2 月18日下午10時0 分許，
    駕駛車牌號碼HZP- 635號重型機車，行經桃園縣桃園市○○
    路87號路段前，因「拒絕接受酒精濃度之測試檢定」之違規
    行為，為桃園縣政府警察局桃園分局景福派出所之警員填製
    桃園縣政府警察局桃警局交字第DB0000000 號舉發違反道路
    交通管理事件通知單（下稱舉發通知單）舉發，異議人拒絕
    簽收，經警員記明其事由，依道路交通管理處罰條例第35條
    第4 項、第67條第2 項之規定，裁處罰鍰新臺幣（下同）60
    ,000元，並吊銷駕駛執照，3 年內禁考。
三、按汽車駕駛人拒絕接受酒精濃度測試之檢定者，應處以罰鍰
    60,000元，並當場移置保管該汽車及吊銷該駕駛執照，道路
    交通管理處罰條例第35條第4 項前段定有明文。又汽車駕駛
    人曾依同條例第35條第4 項前段之規定吊銷駕駛執照者，3
    年內不得考領駕駛執照，道路交通管理處罰條例第67條第2
    項亦有明文。再者所謂「汽車」，係指在道路上不依軌道或
    電力架線而以原動機行駛之車輛（包括機器腳踏車），同條
    例第92條第1 項所授權訂立之道路交通安全規則第2 條第1
    項第1 款亦有明文規定。故機車駕駛人如有上開違規情形，
    亦有該處罰規定之適用。
四、本件異議人甲○○於上揭時地騎乘機車，因舉發員警目睹異
    議人行徑不穩，逆向行駛於桃園縣桃園市○○路往博愛路方
    向，經警要求配合酒測，而有拒絕接受酒精濃度之測試檢定
    之違規行為，為警當場掣單舉發等情，有桃園縣政府警察局
    桃警局交字第DB0000000 號舉發通知單、桃園縣政府警察局
    桃園分局99年3 月24日桃警分交字第0991022832號函、現場
    錄影光碟各乙件在卷可稽。異議人對於員警舉發及有當場宣
    讀3 次酒測規定之過程並不爭執，惟否認有何違規之情事，
    並以前開情詞置辯，經查：
  (一)按送達由行政機關自行或交由郵政機關送達；除電子傳達方
    式之送達外，送達證書應由收領人簽名或蓋章；如拒絕或不
    能簽名或蓋章者，送達人應記明其事由，行政程序法第68條
    第1 項、第76條第2 項定有明文。又當場舉發拒絕簽章者，
    仍應將通知聯交付該駕駛人或行為人收受，並記明其事由及
    交付之時間；拒絕收受者，應告知其應到案時間及處所，並
    記明事由與告知事項，視為已收受，違反道路交通管理事件
    統一裁罰基準及處理細則第11條第1 項第1 款後段訂有明文
    。依前揭說明，自應依現行行政程序法規定之送達方式送達
    書面舉發通知，且於送達合法到達受處分人時，始發生舉發
    之效力。查桃園縣政府警察局桃園分局景福派出所警員乙○
    ○於99年2 月18日為本件舉發時，業已將前開通知書交付予
    異議人，惟因異議人拒絕簽收，而經註記「拒絕簽收」並告
    以舉發內容及救濟途徑等情，業據證人乙○○證述在卷（詳
    後述），且桃園縣政府警察局桃園分局另以郵務送達予異議
    人臺北縣烏來鄉○○路151 號之1 ，嗣因不獲會晤應受送達
    人，而寄存予郵局，異議人再於99年3 月15日向原處分機關
    提出交通違規陳述單及查詢單；復據桃園縣政府警察局桃園
    分局調查綦詳而堪以認定。是以異議人既已於舉發當場收受
    前開通知書，惟因對舉發內容有異議而拒絕簽名其上，事後
    又於舉發機關送達舉發通知單後，在原處分機關裁決前提出
    陳述單，依上揭說明，已足認業經合法送達前開舉發通知單
    無誤，合先敘明。
  (二)證人即桃園縣政府警察局桃園分局景福派出所舉發警員乙○
    ○於本院訊問時具結證稱：99年2 月18日晚上10時許，其等
    與帶隊長官即所長陳英凱一起執行巡邏勤務，由伊駕駛巡邏
    車，行駛至桃園市○○路與民權路99巷口附近，目睹正前方
    有一部重型機車自中山路右轉民權路後迅即熄火停車。其等
    之巡邏車有閃示警燈，因當時下雨，一般駕駛人不會目睹警
    車隨即突然停車，可能係異議人發現該處有警車遂將機車停
    放路邊，其等發覺異議人舉動怪異，遂前往盤查。其等靠近
    異議人時，發現異議人身上有酒味，其等宣讀酒測規定3 次
    ，異議人仍然拒絕酒測，遂將舉發單及扣車單製作完成後讓
    異議人簽名，但異議人拒絕簽收，其有告知不服之救濟方式
    。其等攔查時，異議人係稱前往商店購買蔘茸酒，但巡邏車
    停放處附近並無商店，反係巡邏車後方始有商店，且其等攔
    查異議人時，異議人正在抽菸，周遭並未發現酒瓶。其等有
    見到異議人停車、走上騎樓之動作，自異議人左轉至停車之
    間，並未見到異議人有喝酒之行為。景福派出所位於桃園市
    ○○路110 號，距離異議人停車位置有一段距離，其等距離
    異議人的位置，走路不消5 分鐘距離，且當時亦未目睹異議
    人停車從置物箱拿物品上騎樓喝酒的過程，在蒐證過程異議
    人亦未提及有在異議地點喝蔘茸酒等情明確（參本院99年7
    月16日訊問筆錄第2 頁至第5 頁）。查證人乙○○與異議人
    並無宿怨嫌隙，且其對當日所見違規情形既於具結後堅證如
    上，足認其確係依自己親自見聞所得而為上開供述。此外復
    有證人提出之現場圖及照片等件附卷可為佐據，堪認證人前
    開證述內容應與事實相符而足為採信。則異議人為警攔停後
    ，既知悉警員即證人乙○○要求進行酒測，亦經告知測試之
    方式，顯見異議人係刻意不依警員指導、宣讀之方式進行吹
    氣測量酒測值，辯以業已停車並非駕駛人等情，而以此方式
    實質上為拒絕接受酒精濃度之測試檢定之行為。
  (三)至異議人雖辯稱：當時係停車後始行飲酒，並未於飲酒後騎
    乘機車，是以路人毋庸接受酒測云云，惟異議人停車至走上
    現場騎樓之過程中並無飲酒，又現場並未發現酒瓶等情，業
    據證人乙○○證述在卷，已如前述，且據異議人所辯既係抵
    擋寒氣方為飲酒，並欲搭乘計程車返回住處，何以其不儘速
    搭乘計程車，且於搭乘計程車後於車內始飲酒，竟更延長暴
    露於濕冷環境中之時間而停車飲酒，此舉顯有違常情。足認
    異議人上開所辯與事實不符，並益見證人乙○○所為之證述
    屬實。
五、綜上所述，本件異議人確於前述時、地，有拒絕接受酒精濃
    度之測試檢定之違規事證明確。其上開所辯，無非圖卸之詞
    ，不足採信。從而原處分機關依據道路交通管理處罰條例第
    35條第4 項、第67條第2 項之規定，裁處罰鍰60,000元，並
    吊銷駕駛執照，3 年內禁考，其認事用法並無違誤，裁罰亦
    無不當，本件異議為無理由，應予駁回。
據上論斷，應依道路交通管理處罰條例第87條第2 項，道路交通
案件處理辦法第19條，裁定如主文。
中    華    民    國    99    年    7     月    30    日
                    交通法庭    法  官  呂美玲
以上正本證明與原本無異。
如不服本裁定，應於裁定送達後5 日內向本院提出抗告狀。
                                書記官  李玉華
中    華    民    國    99    年    8     月    4     日

司法院資訊處製作；財團法人民間司法改革基金會備份。
